---
title: "Analysis of data"
author: "Miguel Quero Carboneras"
date: '2022-10-27'
output: html_document
---

```{r setup, include=FALSE}
knitr::opts_chunk$set(echo = TRUE)
```

## Precedente y objetivos

Partimos de los datos limpios y ordenados (vease **processing_of_data.Rmd**). En esta limpieza se han eliminado columnas que no eran útiles y se ha disgregado la información de algunas columnas en otras más específicas. Además se ha sintetizado la duración de los viajes en segundos.

El objetivo principal del analisis es comparar el uso que hacen los miembros y los usuarios anuales de las bicicletas, en cuestion de tiempo usando la bicicleta y los días de la semana en los que se hace el uso. 

## Cargar los datos y revisión previa

Lo primero es cargar las librerias:

```{r libraries, echo=TRUE, results='hide'}
library(tidyverse)
library(lubridate)
```

Lo segundo es importar el archivo *.csv* con los datos:

```{r import, echo=TRUE, results='hide'}
setwd("C:/Users/migue/OneDrive/Escritorio/GitHub/Data_analysis_bicycles/Data/1_prepared_&_processed_data")
trips_202110_202209_clean <- read_csv("trips_202110_202209_processed.csv")
```
Al revisar el documento me he dado cuenta de que los días de la semana están en castellano y no se reconocen los acentos por lo que voy a ponerlos en inglés:

```{r acentos, echo=TRUE}
trips_202110_202209_clean %>% 
  mutate(day_of_week = recode(day_of_week,
                                "lunes" = "monday",
                                "martes" = "tuesday",
                              "jueves" = "thursday",
                              "viernes" = "friday",
                              "domingo" = "sunday")) -> trips_202110_202209_clean

trips_202110_202209_clean[grepl("rcoles", 
                                trips_202110_202209_clean$day_of_week), 
                          "day_of_week"] <- "wednesday"

trips_202110_202209_clean[grepl("bado", 
                                trips_202110_202209_clean$day_of_week), 
                          "day_of_week"] <- "saturday"
```

## Análisis de *ride_length* de cada tipo de usuario

```{r summary ride_length, echo=TRUE}
summary(trips_202110_202209_clean$ride_length)
```

Los datos de mediana, mínimo y maximo no son de especial relevancia para el analisis; en especial el maximo y el mínimo que parecen representar casos erroneos. Sería más relevante para un análisis más en profundidad los cuartiles o deciles. Por el momento me voy a analizar los datos a nivel de media.

Una vez conocida la media general de los viajes (1244 segundos o unos 20 minutos), voy a compararlo con la media para cada tipo de usuario.

```{r mean ride_length, echo=TRUE}
aggregate(trips_202110_202209_clean$ride_length ~ 
            trips_202110_202209_clean$member_casual, 
          FUN = mean)
```

La media para usuarios casuales es de 32 minutos, frente a los 13 minutos de los miembros anuales. Esto supone un uso superior del 40.6%. Para poner mejor en contexto este resultado voy a ver número de cada tipo de usuario y que porcentaje del total de usuarios representa cada uno.

```{r number usuaries, echo=TRUE}
sum(trips_202110_202209_clean$member_casual == "member") * 100 / nrow(trips_202110_202209_clean)
sum(trips_202110_202209_clean$member_casual == "casual") * 100 / nrow(trips_202110_202209_clean)
```

Los usuarios casuales son el 41.1% del total, lo cual confirma la importancia de este análisis para conseguir que estas personas adquieran la membresia anual.

## Análisis del *ride_length* en cada día de la semana

Voy a ver en que día de la semana se hace un mayor uso de las bicicletas por parte de cada tipo de usuario.

```{r ride_length per day, echo=TRUE}
aggregate(trips_202110_202209_clean$ride_length ~ trips_202110_202209_clean$member_casual + 
            trips_202110_202209_clean$day_of_week, FUN = mean)
```

## Análisis del número de viajes de cada usuario por semana

Ahora voy a sacar que días de la semana hay mayor número de viajes por tipo de usuario.

```{r number trips per day, echo=TRUE}
trips_202110_202209_clean %>% 
  mutate(day_week = wday(started_at, label = TRUE)) %>%
  group_by(member_casual, day_week) %>%
  summarise(number_of_rides = n()) %>%
  arrange(member_casual, day_week) %>%
  mutate(day_week = recode(day_week,
                           "do\\." = "Sunday",
                           "lu\\." = "Monday",
                           "ma\\." = "Tuesday",
                           "mi\\." = "Wednesday",
                           "ju\\." = "Thursday",
                           "vi\\." = "Friday",
                           "sá\\." = "Saturday"))
```

## Resultado conjunto

Por último, voy a generar una tabla con los dos últimos resultados combinados.

```{r users per day, echo=TRUE}
trips_202110_202209_clean %>% 
  mutate(day_week = wday(started_at, label = TRUE)) %>% 
  group_by(member_casual, day_week) %>% 
  summarise(number_of_rides = n(),
            average_duration = (mean(ride_length))/60, 
             se_duration = sd(ride_length/60)/sqrt(n())) %>% 
  arrange(member_casual, day_week)  %>%
  mutate(day_week = recode(day_week,
                           "do\\." = "Sunday",
                           "lu\\." = "Monday",
                           "ma\\." = "Tuesday",
                           "mi\\." = "Wednesday",
                           "ju\\." = "Thursday",
                           "vi\\." = "Friday",
                           "sá\\." = "Saturday")) -> summary

```

## Visualizaciones

Este primer análisis me ha servido para hacerme una idea del panorama general. Para que sea más claro el resultado voy a mostrarlo con visualizaciones de lo más genérico hasta lo más específico.

### Proporción de cada tipo de usuarios

En el siguiente pie chard se observa que proporción de los usurios totales de este año son casuales y cuales miembros.

```{r pie-chard, echo=FALSE}
trips_202110_202209_clean %>% 
  group_by(member_casual) %>%
  summarise(percentage_usuaries = round(n() * 100 / nrow(trips_202110_202209_clean), 1)) ->
  percentages

color_bar <- c(casual = "#8DA0CB", member = "#FC8D62")

pie(percentages$percentage_usuaries, 
    labels = paste(percentages$member_casual, " ", "(", percentages$percentage_usuaries, "%", ")"), 
    border = "white", col = color_bar, 
    cex=1, font.lab = 2, radius = 1)
```

### Número de viajes por mes y tipo de usuario

Con el siguiente gráfico nos podemos hacer una idea de la existencia o no de estacionalidad a lo largo del año entre cada tipo de usuario.

```{r trips_mounth, echo=FALSE}
color_bar <- c(casual = "#8DA0CB", member = "#FC8D62")

positions <- c("January", "February", "March", "April",
               "May", "June", "July", "August",
               "September", "October", "November", "December")

trips_202110_202209_clean %>% 
  mutate(month = format(started_at, "%m")) %>% 
  group_by(member_casual, month) %>% 
  summarise(number_of_rides = n()
            ,average_duration = (mean(ride_length))/60) %>% 
  arrange(member_casual, month)  %>%
  mutate(month = recode(month,
                           "01" = "January",
                           "02" = "February",
                           "03" = "March",
                           "04" = "April",
                           "05" = "May",
                           "06" = "June",
                           "07" = "July",
                           "08" = "August",
                           "09" = "September",
                           "10" = "October",
                           "11" = "November",
                           "12" = "December")) %>%
  ggplot(aes(x = month, y = number_of_rides, fill = member_casual)) +
  geom_bar(position = "dodge", stat = "identity",
           color="black", alpha=0.5, width=0.8) +
  theme_bw() +
  theme(axis.text.x = element_text(angle = 45, vjust = 1.05, hjust = 1, 
                                   face = "bold", size = 12), 
        panel.border = element_blank(), panel.grid.major = element_blank(), 
        panel.grid.minor = element_blank(), 
        axis.line = element_line(colour = "black", size = 1),
        legend.position = c(0.9, 0.96), 
        legend.title = element_text(color = "white"), 
        legend.text = element_text(size = 12, face = "bold"), 
        axis.title.y = element_text(size = 15, face = "bold"), 
        axis.text.y = element_text(size = 12, face = "bold")) +
  scale_fill_manual(values = color_bar) +
  xlab(NULL) + ylab("Total number of rides") + 
  scale_x_discrete(limits = positions) +
  scale_y_continuous(limits = c(0, 4.5e+05), expand = c(0,0))
```

### Número de viajes por día de la semana de cada tipo de usurio

Este es el primero de los resultados más específicos a nivel de día de la semana.

```{r bar chard number, echo=FALSE}
color_bar <- c(casual = "#8DA0CB", member = "#FC8D62")

positions <- c("Sunday", "Monday", "Tuesday", "Wednesday", 
               "Thursday", "Friday", "Saturday")

summary %>%
  ggplot(aes(x = day_week, y = number_of_rides, fill = member_casual)) +
  geom_bar(position = "dodge", stat = "identity",
           color="black", alpha=0.5, width=0.8) +
  theme_bw() +
  theme(axis.text.x = element_text(angle = 45, vjust = 1.05, hjust = 1, 
                                   face = "bold", size = 12), 
        panel.border = element_blank(), panel.grid.major = element_blank(), 
        panel.grid.minor = element_blank(), 
        axis.line = element_line(colour = "black", size = 1),
        legend.position = c(0.9, 0.96), 
        legend.title = element_text(color = "white"), 
        legend.text = element_text(size = 12, face = "bold"), 
        axis.title.y = element_text(size = 15, face = "bold"), 
        axis.text.y = element_text(size = 12, face = "bold")) +
  scale_fill_manual(values = color_bar) +
  xlab(NULL) + ylab("Total number of rides") + 
  scale_x_discrete(limits = positions) +
  scale_y_continuous(limits = c(0, 5.5e+05), expand = c(0,0))

```


### Longitud de los viajes por día de la semana y tipo de usurio

Este último gráfico nos ayuda a comparar la duración de los viajes de forma más espcífica.

```{r bar chard lenght, echo=FALSE}
color_bar <- c(casual = "#8DA0CB", member = "#FC8D62")

positions <- c("Sunday", "Monday", "Tuesday", "Wednesday", 
               "Thursday", "Friday", "Saturday")

summary %>%
  ggplot(aes(x = day_week, y = average_duration, fill = member_casual)) +
  geom_bar(position = "dodge", stat = "identity",
           color="black", alpha=0.5, width=0.8) +
  theme_bw() +
  theme(axis.text.x = element_text(angle = 45, vjust = 1.05, hjust = 1, 
                                   face = "bold", size = 12), 
        panel.border = element_blank(), panel.grid.major = element_blank(), 
        panel.grid.minor = element_blank(), 
        axis.line = element_line(colour = "black", size = 1),
        legend.position = c(0.9, 0.96), 
        legend.title = element_text(color = "white"), 
        legend.text = element_text(size = 12, face = "bold"), 
        axis.title.y = element_text(size = 15, face = "bold"), 
        axis.text.y = element_text(size = 12, face = "bold")) +
  scale_fill_manual(values = color_bar) +
  xlab(NULL) + ylab("Average duration (min)") + 
  scale_x_discrete(limits = positions) +
  scale_y_continuous(limits = c(0, 45), expand = c(0,0)) +
  geom_errorbar(aes(x=day_week, y=average_duration, fill=member_casual,
                       ymin=average_duration-se_duration, 
                       ymax=average_duration+se_duration), 
                   colour="black", alpha=0.9, size=0.8, 
                width=0.4, position=position_dodge(.75))
```